臺灣士林地方法院行政訴訟判決　
110年度交字第364號
原      告  陳嘉豐  


被      告  新北市政府交通事件裁決處
                      
代  表  人  李忠台    住同上
訴訟代理人  黃曉妍律師
上列當事人間交通裁決事件，原告不服被告中華民國110年12月8
日新北裁催字第48-A09J4C4A1號裁決，提起行政訴訟，本院判決
如下：
    主      文
原告之訴駁回。
訴訟費用新臺幣參佰元由原告負擔。　　　　
    事實及理由
壹、程序事項：
　　本件原告因不服被告於民國110年12月8日以新北裁催字第48
    -A09J4C4A1號違反道路交通管理事件裁決書（下稱原處分）
    ，裁處其罰鍰新臺幣（下同）900元，提起行政訴訟，依行
    政訴訟法第237條之1規定，應適用交通裁決事件訴訟程序，
    本院並依同法第237條之7規定，爰不經言詞辯論，逕為判決
    。
貳、實體事項：
一、爭訟概要：
　　臺北市○○○○○○○○○○○○○○○○○○○○○街○○○○○○○○○○○○○○○號碼000-
    0000號自用小客車（下稱系爭汽車），於110年11月5日21時
    50分許，在臺北市○○區○○路○段000號，有「在禁止臨時停車
    處所停車」之違規事實，而於110年11月11日填製臺北市政
    府警察局北市警交字第A09J4C4A1號舉發違反道路交通管理
    事件通知單（下稱舉發通知單）逕行舉發原告，並記載應到
    案日期為110年12月27日前。原告於110年11月17日向被告陳
    述意見，經舉發機關查復違規事實屬實，被告遂於110年12
    月8日作成原處分，依違反道路交通管理處罰條例第56條第1
    項第1款規定，裁處原告罰鍰900元。原告不服，遂提起本件
    行政訴訟。
二、原告起訴主張：
　㈠原告當時在配偶家門前臨時停車，車輛熄火後上樓接送兒童
    ，車前擋風玻璃留有電話號碼可隨時移車，又晚上該路段人
    車稀少，非交通巔峰期，亦未有人潮流動之情況，只要員警
    打電話或啟動警報器，原告聽到即可移動系爭汽車，系爭汽
    車屬於保持可立即行駛之狀態。按違反道路交通管理事件統
    一裁罰基準及處理細則第12條第1、5項，員警於執行禁止臨
    時停車路段違規停車之稽查時，仍得依違規當時整體交通情
    狀具體判斷，進而決定採取何種達成目的之方法，如以口頭
    勸導或書立勸導單命行為人駛離等對人民權益損害較輕之手
    段即可達成目的，則不能以當場舉發對人民權益損害較重之
    手段，否則即有違比例原則。又參照交通部109年11月23日
    交路字第1090014922號函文內容，及舉發機關提供之照片資
    料，無法據以確認系爭汽車是否業已違規停放逾3分鐘，系
    爭汽車顯已符合臨時停車之規定。原告雖有違反道路交通管
    理處罰條例第55條第1項第3款之在設有禁止臨時停車標線處
    所臨時停車之違規行為，然舉發機關未審酌違反道路交通管
    理事件統一裁罰基準及處理細則第12條第1項第5款之情形，
    並未採取口頭勸導或書立勸導單等對原告權益損害較輕之方
    式，其舉發程序有違比例原則，被告受理本案時亦未請舉發
    機關陳明或查明補正，而逕予裁決，顯有裁量怠惰之瑕疵，
    從而，原處分顯有違誤，請求判決撤銷等語。
　㈡並聲明：原處分撤銷。
三、被告答辯略以：
　㈠參臺北高等行政法院108年度交上字第285號行政判決意旨，
    「臨時停車」必須符合「車輛因上、下人、客，裝卸物品」
    、「其停止時間未滿三分鐘」及「保持立即行駛之狀態」三
    要件，三個要件皆須達成始構成「臨時停車」，從違規照片
    可看出，駕駛人並未在車內，非保持可立即行駛之狀態，不
    符合臨時停車之要件，原告之違規行為非屬臨時停車，而屬
    於停車。原告所停之地段標線為「紅實線」，按道路交通標
    誌標線號誌設置規則第149條第1項第1款第5目、第169條第4
    項規定，紅實線不得臨時停車，亦不得停車，只要車輛停放
    在紅線路段時，其違規事實即已存在。就違規照片以觀，原
    告確有將系爭汽車停放於紅實線上之行為，員警以拍照逕行
    舉發。原告雖稱應以違反道路交通管理事件統一裁罰基準及
    處理細則第12條施以勸導，然依北市警中正二分交字第1103
    026974號函、北市警中正二分交字第1103029629號函回復謂
    ：「…旨揭車輛停放於交岔路口10公尺範圍紅線路段，已有
    影響車輛轉彎角度及駕駛人視線角度，亦有致生事故之虞，
    顯有影響他車行車安全之虞，不符法定勸導要件…」，原告
    將系爭汽車停放於該位置，顯已造成他車行車安全，難認有
    情節輕微得以勸導，其違規事實明確，據以裁罰並無違誤。
    再者，原告既為合法考領汽車駕駛執照之人，其對上述規定
    應知之甚詳，並應確實遵守。是原告前揭所述，無非單方所
    執之詞，委無足取。綜上，被告依法裁處，應無違誤，原告
    之訴為無理由，請求判決如答辯聲明所載。
　㈡並聲明：原告之訴駁回。
四、本院之判斷：
　㈠按「汽車駕駛人停車時，有下列情形之一者，處新臺幣六百
    元以上一千二百元以下罰鍰：一、在禁止臨時停車處所停車
    。…」，道路交通管理處罰條例第56條第1項第1款定有明文
    。又按「汽車停車時，應依下列規定：一、禁止臨時停車處
    所不得停車。…」，道路交通安全規則第112條第1項第1款定
    有明文。再按「標線依其型態原則上分類如下：一、線條以
    實線或虛線標繪於路面或緣石上，用以管制交通者，原則上
    區分如下：…㈤紅實線設於路側，用以禁止臨時停車。…」、
    「（第1項）禁止臨時停車線，用以指示禁止臨時停車路段
    ，以劃設於道路緣石正面或頂面為原則，無緣石之道路得標
    繪於路面上，距路面邊緣以三○公分為度。（第2項）本標線
    為紅色實線，線寬除設於緣石，正面者以緣石高度為準外，
    其餘皆為一○公分。（第3項）本標線得加繪紅色『禁止臨時
    停車』標字，三○公分正方，每字間隔三○公分，沿本標線每
    隔二○公尺至五○公尺橫寫一組。（第4項）本標線禁止時間
    為全日廿四小時，如有縮短之必要時，應以標誌及附牌標示
    之。」，道路交通標誌標線號誌設置規則第149條第1項第1
    款第5目、第169條定有明文。另按「（第1項）汽車駕駛人
    之行為有下列情形之一，當場不能或不宜攔截製單舉發者，
    得逕行舉發：…七、經以科學儀器取得證據資料證明其行為
    違規。（第2項）前項第七款之科學儀器應採固定式，並定
    期於網站公布其設置地點。但汽車駕駛人之行為屬下列情形
    之一者，不在此限：…四、違規停車而駕駛人不在場。」，
    道路交通管理處罰條例第7條之2第1項第7款、第2項第4款分
    別定有明文。
　㈡經查，原告所有系爭汽車，於上揭時、地，有「在禁止臨時
    停車處所停車」之違規事實，有舉發通知單、舉發機關110
    年12月2日北市警中正二分交字第1103026974號函暨所附採
    證照片、110年12月27日北市警中正二分交字第1103029629
    號函、舉發機關泉州街派出所違規答辯報告書、採證照片、
    車輛停放位置示意圖、汽車車籍查詢資料、駕駛人基本資料
    等件附卷可稽（見本院卷第62、70-74、80-88頁），依採證
    照片，系爭汽車停放該處，右側路側設有紅實線（見本院卷
    第72-74頁），原告所有系爭汽車在禁止臨時停車處所停車
    之違規事實，應堪認定。
　㈢原告雖主張：依採證照片等，無法確認系爭汽車是否業已違
    規停放逾3分鐘，伊當時在配偶家門前車輛熄火後上樓接送
    兒童，車前擋風玻璃留有電話號碼可隨時移車，又晚上該路
    段人車稀少，只要員警打電話或啟動警報器，伊聽到即可移
    動系爭汽車，系爭汽車屬於保持可立即行駛之狀態，為臨時
    停車等語。按「本條例用詞，定義如下：…十、臨時停車：
    指車輛因上、下人、客，裝卸物品，其停止時間未滿三分鐘
    ，保持立即行駛之狀態。十一、停車：指車輛停放於道路兩
    側或停車場所，而不立即行駛。」，道路交通管理處罰條例
    第3條第10款、第11款定有明文。是若車輛駕駛人一旦離開
    車輛駕駛座下車，且無人立刻接手坐於車輛駕駛座可立即將
    車駛離，縱該車引擎未關閉而在發動中，因無可駕駛該車之
    人坐於駕駛座可為立即之駕駛行為，則該車於原駕駛人下車
    時，即處於無法立即行駛之狀態，不符合上揭「臨時停車」
    所定「保持立即行駛之狀態」之要件，而應屬上述「停車」
    定義所指之「不立即行駛」之情況。經查，舉發員警陳稱：
    系爭汽車停於汀州路一段227號與三元街212巷交岔路口紅線
    上，且駕駛人不在現場，遂依規定開立逕舉單等語，有舉發
    機關泉州派出所違規答辯報告書在卷可按（見本院卷第82頁
    ），原告亦陳稱：伊當天在配偶家門前車輛熄火後上樓接送
    兒童等語（見本院卷第10頁），可見系爭汽車當時並無駕駛
    人於駕駛座，即處於非可立即將車輛駛離之狀態，乃與前述
    規定所謂「臨時停車」不符，而確屬「停車」無疑。原告主
    張系爭汽車屬於保持可立即行駛之狀態，為臨時停車等語，
    並不可採。
　㈣原告又主張：依違反道路交通管理事件統一裁罰基準及處理
    細則第12條第1、5項，員警於執行禁止臨時停車路段違規停
    車之稽查時，仍得依違規當時整體交通情狀具體判斷，如以
    口頭勸導或書立勸導單命行為人駛離等之手段即可達成目的
    ，則不能以當場舉發此等對人民權益損害較重之手段，否則
    即有違比例原則等語。經查，違反道路交通管理事件統一裁
    罰基準及處理細則第12條第1項、第12條之1雖定有得施以勸
    導，免予舉發之違規行為，然並未包括本件違規情形【違反
    道路交通管理事件統一裁罰基準及處理細則第12條第1項第6
    款規定：「行為人有下列情形之一，而未嚴重危害交通安全
    、秩序，且情節輕微，以不舉發為適當者，交通勤務警察或
    依法令執行交通稽查任務人員得對其施以勸導，免予舉發：
    ...六、『深夜時段（零至六時）停車』，有本條例第五十六
    條第一項之情形。但於身心障礙專用停車位違規停車或停車
    顯有妨礙消防安全之虞，或妨礙其他人車通行經人檢舉者，
    不在此限。…」】，況各該規定為執勤員警於個案所為之權
    宜審酌，除有違法裁量情形外，法院對於舉發機關是否予以
    舉發之裁量原則上應予尊重。故原告此部分主張，亦難認可
    採。
　㈤至原告主張：伊雖有違反道路交通管理處罰條例第55條第1項
    第3款在設有禁止臨時停車標線處所臨時停車之違規行為，
    然舉發機關未採取口頭勸導或書立勸導單等對原告權益損害
    較輕之方式，其舉發程序有違比例原則，被告受理本案時亦
    未請舉發機關陳明或查明補正而逕予裁決，顯有裁量怠惰之
    瑕疵等語。經核，本件原告所有系爭汽車在禁止臨時停車處
    所停車，違反道路交通管理處罰條例第56條第1項第1款之規
    定，業經本院認定如前，原告主張其係違反同條例第55條第
    1項第3款等語，應非可採，自無再以論斷之必要。 
五、綜上所述，原告所有之系爭汽車於前揭時、地，確有「在禁
    止臨時停車處所停車」之違規事實，舉發機關據以製單舉發
    ，被告並依道路交通管理處罰條例第56條第1項第1款、違反
    道路交通管理事件統一裁罰基準及處理細則及違反道路交通
    管理事件統一裁罰基準表之規定，以原處分裁處原告罰鍰90
    0元，核無違誤。是原告訴請撤銷原處分，為無理由，應予
    駁回。
六、本件判決基礎已臻明確，兩造其餘之攻擊防禦方法經本院斟
    酌後，核與判決不生影響，無一一論述之必要，併予敘明。
七、本件第一審裁判費為300元，應由原告負擔，爰確定第一審
    訴訟費用額如主文第2項所示。
八、據上論結，本件原告之訴為無理由，依行政訴訟法第237條
    之7、第237條之8第1項、第98條第1項前段，判決如主文。
中　　華　　民　　國　　111 　年　　3 　　月　　29　　日
　　　　　　　　　行政訴訟庭　法　官　林宜靜
以上為正本係照原本作成。
如不服本判決，應於判決送達後20日內，向本院提出上訴狀並表
明上訴理由（原判決所違背之法令及其具體內容或依訴訟資料可
認為原判決有違背法令之具體事實），其未載明上訴理由者，應
於提出上訴後20日內向本院補提理由書（上訴狀及上訴理由書均
須按他造人數附繕本，如未按期補提上訴理由書，則逕予駁回上
訴），並應繳納上訴裁判費新臺幣750元。
中　　華　　民　　國　　111 　年　　3 　　月　　29　　日
                              書記官  朱亮彰